臺灣臺中地方法院刑事判決
110年度交訴字第196號
公  訴  人  臺灣臺中地方檢察署檢察官
被      告  巫盈昌



上列被告因肇事逃逸罪案件，經檢察官提起公訴（109年度偵字
第29160號），本院判決如下：
    主    文
甲○○駕駛動力交通工具發生交通事故，致人傷害而逃逸，處有期
徒刑陸月，如易科罰金，以新臺幣壹仟元折算壹日。
    犯罪事實
一、甲○○駕駛牌照號碼7165-U7號自用小貨車（下稱甲車），於
    民國109年6月30日14時40分許，沿臺中市烏日區中山路1段由
    西往東方向行駛至接近光德路交岔路口時，本應注意汽車行
    駛時，不得任意以迫近、驟然變換車道或其他不當方式，迫
    使他車讓道，以及變換車道時，應讓直行車先行，並注意安
    全距離，並隨時採取必要之安全措施，而依當時情形，天候
    為晴、日間自然光線、柏油路面乾燥、無缺陷、無障礙物且
    視距良好，並無不能注意之情事，詎其竟疏未注意及此，貿
    然由外側車道驟然往左變換至中間車道、未讓直行車先行，
    適有乙○○騎乘牌照號碼MRP-0830號重型機車（下稱乙車）同
    向沿烏日區中山路一段中間車道行駛而來，見狀即向左閃避
    甲車，重心不穩而人車倒地，並往左前方滑行碰撞至於上開
    交岔路口停等紅燈、由倪祥益駕駛之牌照號碼ANH-1965號自
    用小客車（下稱丙車），因而受有左側橈骨下端閉鎖性骨折
    、全身多處擦挫傷等傷害（甲○○所涉過失傷害罪嫌，業據撤
    回告訴，由本院另為不受理判決）。嗣周義欽行經該處目睹
    上開車禍，上前攔阻甲○○，表示甲○○與上開交通事故有關，
    請留在現場，詎甲○○明知其已駕車發生交通事故，並預見閃
    避其車而倒地之乙車駕駛必受有一定程度之傷害，竟未留下
    查看、協助傷者送醫救治或為其他必要之措施，亦未報警或
    留下姓名電話等聯絡方式，即基於肇事逃逸之犯意逕自駕駛
    甲車離去。嗣員警接獲路人報案抵達現場處理，並由周義欽
    提供甲○○所駕駛之甲車牌照號碼，經調取路口監視器畫面而
    循線查獲。
二、案經乙○○訴由臺中市政府警察局烏日分局報告臺灣臺中地方
    檢察署檢察官偵查起訴。
    理    由
壹、證據能力：
一、本案以下所引用具傳聞證據性質之供述證據，被告甲○○、檢
    察官於本院準備程序、審理時均未爭執其證據能力，且本院
    審酌前開證據作成時之情況及證據取得過程等節，並無非出
    於任意性、不正取供或其他違法不當情事，且客觀上亦無顯
    不可信之情況，復經本院於審判期日就上開證據依法進行調
    查、辯論，是依刑事訴訟法第159條之5規定，均有證據能力
    。
二、又本院以下所引用之非供述證據，均與本件事實具有自然關
    聯性，且核屬書證、物證性質，又查無事證足認有違背法定
    程式或經偽造、變造所取得等證據排除之情事，復經本院依
    刑事訴訟法第164條、第165條踐行物證、書證之調查程序，
    亦堪認均有證據能力。
貳、認定犯罪事實所憑證據及理由：　　　　
一、訊據被告甲○○固坦認有上開因駕車過失致告訴人乙○○為閃避
    而人車倒地、撞擊丙車，嗣經證人周義欽攔阻，仍逕自離去
    等情，然矢口否認有何肇事逃逸犯行，辯稱：伊當時車窗打
    開，聽到告訴人機車排氣管很大聲，伊是要閃告訴人，伊當
    時認為該次事故是因告訴人騎太快，與伊並無關係，伊當時
    不知道告訴人有受傷，伊受驚嚇且有工作在身，又不認為是
    伊的問題，所以伊離開現場云云。經查：
(一)被告駕駛甲車於上開時、地因疏未注意汽車行駛時，不得任
    意以迫近、驟然變換車道或其他不當方式，迫使他車讓道，
    以及變換車道時，應讓直行車先行，並注意安全距離，並隨
    時採取必要之安全措施，貿然由外側車道驟然往左變換車道
    ，致同向沿中間車道行駛而來之告訴人見狀為閃避甲車，重
    心不穩而人車倒地，並往左前方滑行碰撞在上開交岔路口停
    等紅燈之丙車，被告於本件交通事故發生後，經騎車行經該
    處並目擊該交通事故之證人周義欽告知其與本件交通事故有
    關，請其停下後，仍兀自駕車離去等情，業經被告自承（見
    本院卷第76至77頁），且據告訴人於警詢、偵訊時證述明確
    （見偵卷第29至30頁、第107至108頁、第148頁），復與⑴證
    人周義欽於警詢及偵訊時證稱：當時伊駕駛機車沿中山路一
    段直行行駛，前方有與伊同向直行之乙車騎在中間車道，甲
    車從路肩起步從最外面之機車道切入最內側車道，未注意旁
    邊有無車輛就直接切進去，乙車為了閃避往內側車道偏後自
    摔，並向左前滑行撞擊在該路段內側車道停等之自小客車，
    機車騎士摔倒後沒站起來，乙車未與甲車碰撞。發生交通事
    故後，伊有告知甲車駕駛，但該駕駛仍駛離現場等語（見偵
    卷第38至39頁、第106至107頁）；⑵證人倪祥益於警詢及偵
    訊證稱：伊當時開車沿中山路一段最內側車道等紅燈迴轉，
    突然感覺後面有東西撞上來，騎士向前滑行，伊從後照鏡看
    到甲車駕駛與外送員談話後，仍駛離現場，伊下車查看，發
    現是一台機車撞到伊車子的右下角等語（見偵卷第33至34頁
    、第107頁）；⑶本院於審理時當庭勘驗店家監視器錄影檔案
    結果：被告所駕車輛自慢車道往中間車道偏駛，顯示時間14
    時43分59秒時，告訴人機車自畫面上方出現，被告仍持續往
    中間車道變換車道，告訴人機車閃至最內側車道，快速消失
    於畫面右側（見本院卷第75頁）等情，均屬一致。本件尚有
    ⑴監視器錄影光碟、店家監視器錄影畫面擷取相片（見偵卷
    第85至89頁）、丙車之行車紀錄器錄影畫面擷取相片（見偵
    卷第89至90頁）；⑵臺中市政府警察局烏日分局道路交通事
    故現場圖、道路交通事故調查報告表(一)(二)、事故現場及
    車損照片（見偵卷第43至47頁、第63至83頁）；⑶臺中市車
    輛行車事故鑑定委員會中市車鑑0000000案鑑定意見書、臺
    中市車輛行車事故鑑定覆議委員會覆議字第0000000案鑑定
    意見書（見偵卷第141至142頁、第177至178頁）附卷可稽。
    又告訴人因本件事故而受有左側橈骨下端閉鎖性骨折、全身
    多處擦挫傷等傷害乙節，有中國醫藥大學附設醫院診斷證明
    書在卷可參（見偵卷第91頁），上開情節可認為真實。
(二)被告否認肇事逃逸犯行，而以上開情詞置辯，則本件所應審
    究者，即為被告是否有駕車發生交通事故致人傷害而逃逸之
    故意。經查：
　1.按判斷汽車駕駛人有無逃逸之故意，應就客觀事實判斷，如
    駕駛人對於危險之發生有所認識，明知已發生車禍，或知悉
    車禍有使人受傷害或死亡之可能，竟未下車察看，仍駕車離
    去，即可認定有肇事逃逸之犯意，亦即對於駕駛動力交通工
    具肇事致人死傷之事實，駕駛人已有所認識，並進而決意擅
    自逃離肇事現場之主觀心態，具有此項故意之犯意，即符合
    肇事逃逸罪之構成要件。又此項故意之犯罪型態，包括直接
    故意與未必故意，所謂直接故意，係指駕車肇事因而已知悉
    可能發生使人受傷或死亡之結果，如仍決意駕車逃離現場，
    即係直接故意，而未必故意，係指駕車肇事因而已知悉發生
    使人受傷害或死亡之結果，縱令有人死傷亦無所謂，仍決意
    駕車快速逃逸，即為有肇事逃逸之故意（最高法院108年度
    台上字第102號判決參照）。
　2.證人周義欽於警詢及偵訊時證稱：發生交通事故後，伊有告
    知甲車駕駛，你與本件交通事故有關係，請他停下，他說他
    又沒撞到，接著就往前開，伊再騎車追上去攔停，到下個路
    口甲車在等紅燈，伊就問甲車駕駛你不停下嗎，伊會拍照交
    給警察，他說伊又不是警察，且他有打方向燈，是因乙車騎
    乘速度太快才會發生交通事故，他又沒有撞到，與他無關，
    說完甲車還是繞過伊後駛離現場等語（見偵卷第38至39頁、
    第106至107頁）；證人倪祥益於警詢及偵訊時證稱：伊查看
    後照鏡有外送員正在與甲車駕駛對話，外送員有攔停甲車動
    作，對話內容伊不清楚，甲車還是駛離現場等語（見偵卷第
    29至30頁、第107頁），且依本院勘驗現場店家監視器錄影
    畫面結果、店家監視器錄影畫面擷取相片及丙車之行車紀錄
    器錄影畫面擷取相片、臺中市政府警察局烏日分局道路交通
    事故現場圖、道路交通事故調查報告表(一)(二)可知，交通
    事故發生時，當時情形，天候為晴、日間自然光線、柏油路
    乾燥無缺陷、無障礙物且視距良好，甲車與乙車間並無其他
    車輛或其他障礙物，乙車倒地位置在甲車前，故被告應可清
    楚知悉本件交通事故之發生，參以被告於偵訊時供稱：「(
    問：你把小貨車開走後，是否有熊貓外送員把你攔下)有。
    對方說我肇事，但我當時很生氣，因為我認為這件事熊貓外
    送員也有責任，因為他明顯超速。我覺得我開很慢，也有打
    方向燈，我是避開後面的機車，我認為我沒有刑事上的責任
    ，但道義上，因為起因是該機車騎士要閃躲我的貨車，但該
    機車超速，且行駛在不該行駛的車道上。我有沒有錯，請庭
    上判斷，我沒辦法認定。(問：既然你當下無法判斷自己有
    沒有錯，且也知道該機車騎士是要閃你的貨車，為何沒有留
    下)我出來買五金，要趕著回去工地工作。」等語（見偵卷
    第128至129頁），是被告就本件交通事故係因其駕駛行為所
    致，應有認識，其於本院審理時辯稱伊當時認為告訴人倒地
    和伊無關云云，顯係事後畏罪卸責之詞，不可採信。
　3.再者，一般駕駛之人，就機車騎士人車倒地，並向前滑行等
    情狀，應可預見騎士受有傷害，本件乙車為了閃避甲車人車
    倒地後，乙車車體卡在丙車右側後輪處，乙車駕駛則向前滑
    行翻滾至丙車右前方，撞擊力道甚大，道路交通事故照片亦
    顯示乙車左前車燈及龍頭左側把手毀損，右側車身有明顯刮
    痕（見偵卷第74至78頁），丙車右後側底盤之排煙管毀損（
    見偵卷第80至81頁），衡諸經驗法則，乙車之駕駛必受有某
    種程度傷害。且被告於本院審理時自承如果看到一個機車騎
    士摔倒在地會覺得他是受傷了等語（見本院第77頁），益徵
    被告於發生交通事故後，當已預見告訴人因此受傷，被告辯
    稱不知告訴人是否受傷云云，即不足採信。
二、綜上所述，被告於發生交通事故後客觀上有離去現場行為，
    未採取任何救護措施並報警處理，主觀上亦有認識到其駕駛
    行為已肇事致告訴人受傷，竟仍逕行駕車離去，其有肇事逃
    逸犯意，足可認定。本案事證明確，被告駕駛動力交通工具
    發生交通事故，致人傷害而逃逸犯行，堪以認定，應依法論
    罪科刑。至被告雖聲請調查本件案發時段之中山路與興祥街
    口紅綠燈桿上所設監視器朝東拍攝之錄影畫面，欲證明告訴
    人於本案發生時有無超速，惟經本院函詢臺中市政府警察局
    烏日分局，因該錄影影像已查無歷史檔案，經聯繫系統承辦
    廠商，得知檔案已覆蓋且無備份檔案等節，有臺中市政府警
    察局烏日分局111年1月20日中市警烏分偵字第1110001425號
    函、員警職務報告及臺中市政府警察局錄影監視系統畫面截
    圖在卷可參（見本院卷第61至65頁），而無法調查，然本院
    參酌卷內所附證據已可認定被告犯行，該證據亦無再予調查
    之必要，併予敘明。
叁、論罪科刑之理由：
一、按行為後法律有變更者，適用行為時之法律，但行為後之法
     律有利於行為人者，適用最有利於行為人之法律，刑法第2
    條第1項定有明文。被告甲○○行為後，刑法第185條之4業於1
    10年5月28日修正公布，並於同年月30日生效。修正前刑法
    第185條之4規定：「駕駛動力交通工具肇事，致人死傷而逃
    逸者，處1年以上7年以下有期徒刑」；修正後第1項規定：
    「駕駛動力交通工具發生交通事故，致人傷害而逃逸者，處
    6月以上5年以下有期徒刑；致人於死或重傷而逃逸者，處1
    年以上7年以下有期徒刑」。依該條修正理由所示，新法以
    「發生交通事故」取代舊法「肇事」之用語，係欲將行為人
    駕駛動力交通工具發生交通事故致人死傷係無過失，其逃逸
    者，亦納入本條處罰範圍，以與修法前司法院釋字第777號
    解釋意旨認為非因駕駛人之故意或過失所致事故即不符「肇
    事」要件之情形，有所區別。本案被告駕車行為既有未依規
    定變換車道之過失情節，無論依修正前、後之刑法第185條
    之4規定均成立犯罪，自應為新舊法之比較。再對照修正前
    、後之上開規定，關於行為人駕駛動力交通工具發生交通事
    故，致人傷害而逃逸者，修正後之法定刑為6月以上5年以下
    有期徒刑，較修正前之1年以上7年以下有期徒刑為輕。經比
    較新舊法之結果，修正後刑法第185條之4第1項前段規定較
    有利於被告，依刑法第2條第1項但書之規定，自應適用修正
    後刑法第185條之4第1項前段規定論處。
二、是核被告所為，係犯修正後刑法第185條之4第1項前段之駕
    駛動力交通工具發生交通事故致人傷害而逃逸罪。又本件交
    通事故之發生，乃肇因被告未注意汽車行駛時，不得任意以
    迫近、驟然變換車道或其他不當方式，迫使他車讓道，以及
    變換車道時，應讓直行車先行，並注意安全距離，並隨時採
    取必要之安全措施，被告之過失責任甚為明確，自無修正後
    刑法第185條之4第2項可減免其刑規定之適用。
三、被告前因妨害性自主案件，經臺灣高等法院臺中分院以100
    年度侵上訴字第1346號判決判處有期徒刑1年10月、1年10月
    、1年10月，嗣經最高法院以101年度台上字第3865號判決駁
    回上訴而確定；復因妨害性自主案件，經臺灣高等法院臺中
    分院以101年度侵上更一字第11號判決判處有期徒刑8月，嗣
    經最高法院以102年度台上字第814號判決駁回上訴而確定。
    上開4罪經臺灣高等法院臺中分院以102年度聲字第622號裁
    定定應執行有期徒刑3年6月確定，於104年11月28日縮刑期
    滿執行完畢等情，有臺灣高等法院被告前案紀錄表在卷可憑
    ，其於受徒刑之執行完畢後，5年以內故意再犯本案有期徒
    刑以上之罪，固符合刑法第47條第1項累犯之規定，然審酌
    其執行完畢之前案為妨害性自主案件，與本案之罪質、罪名
    尚有不同，犯罪手段、動機亦顯然有別，難認其於本案所為
    犯行有何特別法敵對性或刑罰反應力薄弱之情，參照司法院
    釋字第775號解釋意旨併綜合累犯規定所欲維護法益之重要
    性及事後矯正行為人必要性之考量，本件尚無依刑法第47條
    第1項規定加重其刑之必要。　　
四、爰審酌被告：⑴駕車肇事後逃離現場，造成告訴人傷害有擴
    大及日後難以求償風險；⑵犯後否認犯行，惟業與告訴人達
    成調解，告訴人已撤回過失傷害之告訴（見本院卷第81頁調
    解結果報告書、第87至88頁本院調解程序、第89頁聲請撤回
    告訴狀）；⑶於本院自承學經歷、家庭成員、生活狀況（見
    本院卷第78頁）等一切情狀，量處如主文所示之刑，並諭知
    易科罰金之折算標準，以示懲儆。
據上論斷，應依刑事訴訟法第299條第1項前段，刑法第2條第1項
後段、第185條之4第1項前段、第41條第1項前段，判決如主文。
本案經檢察官黃芝瑋提起公訴，檢察官丙○○到庭執行職務。
中　　華　　民　　國    111　　年　　3　　月    22　　日
            刑事第十三庭  審判長法  官  李宜娟      
　　　　　　　　　              法  官  洪瑞隆
　　　　　　　　　              法  官  林德鑫
以上正本證明與原本無異。
如不服本判決應於收受判決後20日內向本院提出上訴書狀，並應
敘述具體理由；其未敘述上訴理由者，應於上訴期間屆滿後20日
內向本院補提理由書（均須按他造當事人之人數附繕本）「切勿
逕送上級法院」。
　　　                          書記官  高郁婷
中　　華　　民　　國 　　111 　年　　3  　月　　23  　日
附錄本案論罪科刑法條全文：
中華民國刑法第185條之4
駕駛動力交通工具發生交通事故，致人傷害而逃逸者，處6月以
上5年以下有期徒刑；致人於死或重傷而逃逸者，處1年以上7年
以下有期徒刑。
犯前項之罪，駕駛人於發生交通事故致人死傷係無過失者，減輕
或免除其刑。